【裁判字號】    97,訴,462
【裁判日期】    970602
【裁判案由】    損害賠償
【裁判全文】
臺灣臺中地方法院民事判決  97年度訴字第462號
原      告  甲○○
            乙○○
上二人共同
訴訟代理人  郭隆偉    律師
複代理人    丙○○
被      告  丁○○
上當事人間損害賠償事件，原告提起刑事附帶民事訴訟，經本院
刑事庭裁定移送前來（97年度附民字第5號）本院於97年5月19日
言詞辯論終結，判決如下：
    主    文
被應給付原告甲○○新臺幣陸拾壹萬零壹佰壹拾元、給付原告乙
○○陸拾萬肆仟參佰參拾捌元整及均自民國九十七年一月二十日
起至清償日止按年息百分之五計算之利息。
原告其餘之訴駁回。
本判決第一項於原告各以新臺幣貳拾萬元供擔保後，得假執行。
原告其餘假執行之聲請駁回。
    事實及理由
一、原告起訴主張被告於民國（下同）94年間與原告甲○○及訴
    外人鄧有泉合作工作，由原告甲○○、訴外人鄧有泉承包被
    告之工程，惟被告積欠原告甲○○、訴外人鄧有泉工程款，
    兩造因上開債務而發生糾紛。嗣於95年4月4日下午2時許，
    訴外人鄧有泉在台中縣豐原市某處發現被告，即通知原告甲
    ○○及女友即原告乙○○到場，被告提議至原告甲○○承租
    之台中市○區○○路374號20樓辦公室內商談無結果，迄於
    翌日即95年4月5日上午7時30分，被告趁訴外人鄧有泉暫時
    離開之際，竟持水果刀刺向原告乙○○，原告乙○○喊叫後
    ，原告甲○○起身解救原告乙○○並與被告拉扯，被告再持
    刀刺向原告甲○○，致原告甲○○受有左前胸穿刺傷合併左
    側氣胸、左側頭頂部、左肩及右拇指開放性傷口等傷害，原
    告乙○○受有左側軀幹 (腰部)之皮下穿刺傷 (寬2公分，深
    約10公分)等傷害，經台灣台中地方法院檢察署檢察官提起
    公訴，鈞院以96年度易字第2474號判處被告傷害罪在案。原
    告因被告之侵權行為受有下列損害：(一)醫療費用：原告甲○
    ○、乙○○分別支出新台幣（下同）10,110元、4,338元。
    (二)喪失勞動能力：原告甲○○係從事鋁門窗技師工作，原每
    月平均薪資為42,000元，因本件損害致有住院、在家休養而
    無法工作之時間達6個月又23日（至96年10月30日正式上班
    ），計薪資損失為284,200元；原告乙○○係自營販售進口
    服飾，原每月平均營收為100,000元，因本件損害致住院、
    在家休養而無法營售之時間長達6月（至96年10月中旬正式
    營售），計營收之損失為600,000元。又告乙○○因本件損
    害無法長時間銷售服飾，故自96年10月中旬重新營售迄97年
    3月中旬，每月平均營收約降為60,000元，損失營收金額為2
    00,000元【（000000－00000）×5＝200000】，合計原告乙
    ○○之營收損失為800,000元。(三)非財產上之損害：原告甲
    ○○請求非財產上之損害1,705,690元、原告乙○○請求非
    財產上之損害1,198,662。並聲明求為判決：被告應給付原
    告甲○○、乙○○各2,000,000元及自起訴狀繕本送達翌日
    起至清償日止按年息5%計算之利息；原告願供擔保聲請宣告
    假執行。
二、被告對原告主張其有侵權行為及原告等因而分別支出醫療費
    用10,110元、4,338元等事實並不爭執，惟辯稱：因係原告
    甲○○及訴外人鄧有泉將被告押走打被告，被告才會反擊，
    否認原告等6個月無法工作及原本之薪資及營收數額及原告
    乙○○自96年10月起營收降低，應由原告自行舉證等語。並
    聲明求為判決駁回原告之訴。
三、兩造不爭執之事實：
  (一)本院96年度易字第2474號刑事判決所認定之事實。
  (二)原告因本件傷害已支出醫療費用，原告甲○○支出10,110元
    、原告乙○○支出4,338元。
四、法院之判斷：
  (一)本件原告主張被告持刀刺傷原告，致原告甲○○受有左前胸
    穿刺傷合併左側氣胸、左側頭頂部、左肩及右拇指開放性傷
    口等傷害，原告乙○○受有左側軀幹 (腰部)之皮下穿刺傷
    ( 寬2公分，深約10公分)等傷害，經台灣台中地方法院檢察
    署檢察官提起公訴，本院以96年度易字第2474號判處被告傷
    害罪刑在案等事實，為被告所不爭執，並有本院96年度易字
    第2474號刑事判決在卷可憑，原告主張因被告之侵權行為受
    傷受有損害等事實，可堪認定。
  (二)按因故意或過失，不法侵害他人之權利者，負損害賠償責任
    ；不法侵害他人之身體或健康者，對於被害人因此喪失或減
    少勞動能力或增加生活上之需要時，應負損害賠償責任；不
    法侵害他人之身體、健康、名譽、自由、信用、隱私、貞操
    ，或不法侵害其他人格法益而情節重大者，被害人雖非財產
    上之損害，亦得請求賠償相當之金額。民法第184條第1項前
    段、第193條、第195條第1項分別定有明文。被告因故意不
    法侵害原告之身體、健康，對原告因此所生之損害自應負賠
    償之責任。
  (三)原告請求被告賠償之各項金額，應否准許，茲分述如下：
  1.醫療費用：
    原告主張因本件侵權行為支出醫療費用，原告甲○○支出
    10,110元、原告乙○○支出4,338元之情，為被告所不爭執
    ，堪信為真正，此部分損害應由被告賠償原告。
  2.減損工作能力：
    原告主張因本件侵權行為受傷住院及在家休養，原告甲○○
    喪失工作能力6個月又23日、原告乙○○喪失工作能力6個月
    ，原告甲○○、乙○○受傷前平均每月收入為42,000元、10
    0,000元及原告乙○○回復工作後每月營收降低為60,000元
    等情，俱為被告所否認，原告復自承無法提出原有收入之證
    明及無法工作期間之證明（見本院97年4月7日、97年5月19
    日言詞辯論筆錄），則原告主張因本件侵權行為受有工作損
    害部分，既無法舉證以實其說，其請求被告賠償此部分金額
    ，即難准許。
  3.精神慰撫金：
    按慰藉金之賠償須以人格權遭遇侵害，使精神上受有痛苦為
    必要，其核給之標準固與財產上損害之計算不同，然非不可
    斟酌雙方身分資力與加害程度，及其他各種情形核定相當之
    數額，最高法院51年臺上字第223號著有判例可資參照。故
    人格權遭遇侵害而受有精神上之痛苦，於請求賠償精神慰撫
    金時，其核給之標準須參酌實際加害情形、被害人之身分、
    地位與加害人之經濟狀況等關係定之。本院審酌原告甲○○
    為高中肄業、從事鋁門窗技師工作；原告乙○○為國中畢業
    ，從事自營販售進口服飾，原告之財產及所得狀況（詳見卷
    附稅務電子閘門財產、所得調件明細表所示），其本件侵權
    行為所受傷害、住院情形；被告為國中畢業，從事玻璃工人
    職業，平均收入約每月1、2萬元，被告之財產及所得狀況（
    詳見卷附稅務電子閘門財產、所得調件明細表所示）及就本
    件侵權行為之侵害程度等一切情狀，認原告甲○○、乙○○
    分別請求非財產上之損害賠償1,705,690元及1,198,662元，
    尚嫌過高，應分別核減為600,000元，始屬允當。
  (四)綜合上述，原告因本件侵權行為所受損害，原告甲○○合計
    為610,110元、原告乙○○合計為604,338元。
五、從而，原告依侵權行為之法律關係，請求被告賠償原告甲○
    ○610,110元、原告乙○○604,338元及自起訴狀繕本送達翌
    日即97年1月20日起至清償日止，按年息5%計算之利息，為
    有理由，應予准許，原告逾此數額之請求，則無理由，應予
    駁回。
六、原告陳明願供擔保聲請宣告假執行，就其勝訴部分核無不合
    ，爰酌定相當擔保金額宣告之，至原告敗訴部分，其假執行
    之聲請即失其依據，應併予駁回。
七、本件原告提起刑事附帶民事訴訟，而由本院刑事庭依刑事訴
    訟法第504條第1項規定，裁定移送前來，依同條第2項規定
    免繳納裁判費，其於本院審理期間，亦未滋生其他訴訟必要
    費用，並無訴訟費用負擔問題，附此敘明。
八、假執行之依據：民事訴訟法第390條第2項。
中    華    民    國    97    年    6     月    2     日
                  民事第一庭    法  官  陳文爵
正本係照原本作成。
如對本判決上訴，須於判決送達後20日內向本院提出上訴狀。
中    華    民    國    97    年    6     月    2     日
                                書記官  劉易柔


司法院資訊處製作；財團法人民間司法改革基金會備份。
